【裁判字號】    98,交聲,677
【裁判日期】    980427
【裁判案由】    交管條例聲異
【裁判全文】
臺灣板橋地方法院交通事件裁定         98年度交聲字第677號
原處分機關  交通部公路總局臺北區監理所板橋監理站
異  議  人  甲○○
即受處分人
上列異議人即受處分人因違反道路交通管理處罰條例案件，對於
交通部公路總局臺北區監理所板橋監理站於98年3 月17日所為之
裁決處分（原處分案號：板監裁字裁41-CO0000000號），聲明異
議，本院裁定如下：
    主  文
異議駁回。
    理  由
一、原處分意旨略以：異議人即受處分人甲○○於民國97年5 月
    16日上午7 時10分許，騎乘車牌號碼751-BNA 號重型機車，
    行經臺北縣板橋市○○路與民族路路口，因其駕車行經有燈
    光號誌管制之交岔路口闖紅燈（紅燈左轉）之違規事實，遭
    員警攔停逕行製單舉發，爰依違反道路交通管理處罰條例第
    53條第1 項規定，裁處受處分人罰鍰新臺幣（下同）4,500
    元，並依同條例第63條第1 項記違規點數3 點。
二、聲明異議意旨略以：伊未曾有罰單未繳的紀錄，伊沒有收到
    本件罰單或違規照片，因此不知有此違規紀錄，員警舉發顯
    有不實，原處分機關遽以裁罰，顯有違誤，爰依法聲明異議
    ，請求撤銷原處分云云。
三、按「汽車駕駛人，行經有燈光號誌管制之交岔路口闖紅燈者
    ，處新臺幣1,800 元以上5,400 元以下罰鍰」，道路交通管
    理處罰條例第53條第1 項定有明文。次按汽車駕駛人有第53
    條第1 項之情形者，除依原條款處罰鍰外，並記違規點數3
    點，同條例第63條第1 項第3 款亦定有明文。再按當場舉發
    者，應填記駕駛人或行為人姓名、性別、出生年月日、地址
    、身分證統一編號及車主姓名、地址、車牌號碼、車輛種類
    。被查獲之駕駛人或行為人為受處分人時，應於填記通知單
    後將通知聯交付該駕駛人或行為人簽名或蓋章收受之；拒絕
    簽章者，仍應將通知聯交付該駕駛人或行為人收受，並記明
    其事由及交付之時間；拒絕收受者，應告知其應到案時間及
    處所，並記明事由與告知事項，視為已收受，違反道路交通
    管理事件統一裁罰基準及處理細則第11條第1 項第1 款定有
    明文。
四、經查：
(一)本件異議人甲○○於上開時、地，騎乘上開重型機車，因駕
    車行經有燈光號誌管制之交岔路口闖紅燈違規，經臺北縣政
    府警察局海山分局海山派出所員警林成智當場舉發，嗣經原
    處分機關即交通部公路總局臺北區監理所板橋監理站依據道
    路交通管理處罰條例第53條規定，於98年3 月17日裁處異議
    人罰鍰4,500 元，並記違規點數3 點之事實，有上開裁決書
    、臺北縣政府警察局北縣警交字第CO0000000 號舉發違反道
    路交通管理事件通知單、車號查詢重型機車車籍資料在卷可
    憑（見本院卷第5 、6、14 頁）。
(二)異議人雖以前揭情詞置辯，惟證人即舉發異議人之員警林成
    智於本院審理時到庭具結證稱：當天伊騎車在民族路上跟在
    異議人機車後面，異議人在民族路與中山路路口紅燈左轉中
    山路，伊就跟上去把異議人攔停，異議人說他沒有違規，伊
    當場告知異議人違規時間、地點及項目，異議人表示他拒收
    罰單，舉發當時是上午7 點10分，天氣晴朗，視線良好，伊
    與異議人距離很近，前後約1 個人的距離，伊騎在異議人機
    車後面看得很清楚，而且伊對在庭的異議人還有印象等語明
    確（見本院卷第11頁反面）。是觀諸證人所言，當天天氣晴
    朗，視線良好，證人就舉發路段之燈號變換情形、執勤所處
    位置、異議人行駛路徑及闖紅燈過程等情節詳述具體明確，
    且證人既正執行勤務之際，對行駛車輛動向，自特別留意而
    無錯看或誤判之虞；況證人就本件如何查獲舉發之經過，於
    本院審理時到庭結證綦詳如上，其證述舉發過程連續而完整
    ，顯見其記憶深刻，益徵其無誤判之虞；參以證人與異議人
    間，並無怨隙，且素不相識，衡情證人應無設詞攀誣，或虛
    構違規事實以陷害異議人之理。從而，既查無任何證據足資
    證明執勤員警有何捏造事實違法取締之不法情事，並參酌員
    警執行公務時，本身即受有行政懲處責任之監督，且其到庭
    具結作證，更係以刑事責任擔保其證言之真實性，其之證言
    又與常情無悖，是其證述應非子虛，自足採信，是以異議人
    上開違規之行為應堪認定，足徵異議人空言否認上開違規事
    實，無非事後卸責之詞，自不足採。
(三)又異議人以去年曾發生車禍，記憶不清楚，沒有印象曾收到
    本件罰單云云置辯。惟查，異議人遭員警林成智當場攔停後
    ，因爭執並無上開闖紅燈違規事實，故拒絕在舉發違反道路
    交通管理事件通知單上簽名，並經員警林成智在舉發通知單
    「收受通知聯者簽章欄」上註記：「拒簽、拒收、已告知權
    利義務」等字樣，有上開舉發通知單在卷可考（見本院卷第
    6 頁），依前揭規定，應視為異議人已收受該舉發通知單。
    況舉發員警既已於填記舉發通知單內各欄位後，將該舉發通
    知單交付異議人簽名或蓋章收受，則異議人於斯時已處於隨
    時可得收受該舉發通知單之狀態，異議人如有不服或事後願
    繳納罰鍰，自得為後續之救濟行為或繳款行為，本身之權利
    並未因而受有影響，如拒絕收受，自應承受其怠於收受舉發
    通知單之不利益，是立法者明定此種情況仍生送達之效力，
    異議人自不能以時間久遠不復記憶、未曾收到罰單為由執為
    抗辯。綜上所述，異議人於違規當日即已得悉其違規事實，
    自應主動向監理單位查詢其應到案處所及罰鍰金額，竟怠於
    自動繳納罰鍰或到案聽候裁決，而致逾越應到案日期（即97
    年6 月1 日），即應承受逾期加重裁罰之不利益，故原處分
    機關逕依違反道路交通管理事件統一裁罰基準表規定，裁處
    異議人罰鍰4,500 元，於法自無不合，是異議人此部分所辯
    ，亦不足取。
(四)至原舉發單位雖未能提出異議人違規照片或攝影畫面供異議
    人檢視，然「當場舉發」交通違規並不以攝影或照相存證為
    其要件，亦不以舉發錄影或照片為唯一之證明方法，若舉發
    警員係親眼見聞違規經過，並經以證人之身分具結後為證述
    ，此證人證詞仍不失為證明方法之一種。若強求各種交通違
    規行為均需以照片為其裁罰依據，事實上殆不可行，蓋諸多
    違規行為之發生難以預期，違規狀態稍縱即逝，無法期待執
    勤警員就一瞬間突發之交通違規行為，於發現後能即時攝影
    取證，事實上僅能仰賴舉發員警親身目視所見為之，別無其
    他舉證之可能，復查無其他證據顯示本件舉發員警有誤認或
    故意構陷之情事，自難以舉發員警無法提出其他證據佐證，
    即認其所述不可採信。是異議人以舉發員警無法提出採證照
    片云云置辯，尚不足卸免其責。
五、綜上所述，本件事證明確，異議人上開駕車行經有燈光號誌
    管制之交岔路口闖紅燈之違規事實，堪以認定。是以原處分
    機關據以援引前揭規定，並參酌違反道路交通管理事件統一
    裁罰基準表之規定，裁處異議人罰鍰4,500 元，並記違規點
    數3 點，於法並無何違誤或不當之處。本件異議為無理由，
    應予駁回。
據上論斷，應依道路交通案件處理辦法第19條，裁定如主文。
中    華    民    國    98    年    4     月    27    日
                  交通法庭  法  官  錢衍蓁
上列正本證明與原本無異。
如不服本裁定，應於裁定送達後五日內敘明抗告理由，向本院提
出抗告狀。
                            書記官  劉靜慧
中    華    民    國    98    年    4     月    27    日


司法院資訊處製作；財團法人民間司法改革基金會備份。
